【裁判字號】    94,上,1005
【裁判日期】    950627
【裁判案由】    確認董事委任關系不存在
【裁判全文】
臺灣高等法院民事判決                  94年度上字第1005號
上  訴  人  匯豐證券股份有限公司
法定代理人  乙○○
                        號2樓
訴訟代理人  陳怡文律師
被上訴人    甲○○
訴訟代理人  張炳煌律師
            余青慧律師
上列當事人間請求確認董事委任關系不存在事件，上訴人對於中
華民國94年10月21日臺灣臺北地方法院94年度訴字第4595號第一
審判決提起上訴，本院於95年6 月 6日言詞辯論終結，判決如下
：
    主  文
上訴駁回。
第二審訴訟費用由上訴人負擔。
    事實及理由
甲、程序方面：
一、按公司與董事間訴訟，除法律另有規定外，由監察人代表公
    司進行訴訟。公司法第213 條定有明文。本件被上訴人主張
    其與上訴人公司已無董事之委任關係存在，故列上訴人公司
    之監察人乙○○為上訴人公司之法定代理人以進行訴訟，此
    有被上訴人提出之上訴人公司基本資料查詢表、董事監察人
    資料表各一件附卷可稽（見原審卷第17頁、第7 頁），合於
    首開法律之規定。
二、雖上訴人訴訟代理人稱：乙○○亦已向上訴人公司提起確認
    監察人之委任關係不存在之訴，惟上訴人所提確認之訴起訴
    狀影本之收狀日期係94年12月7 日，該事件現由臺灣臺北地
    方法院審理中，為上訴人訴訟代理人所是認，並有民事起訴
    狀、開庭通知書影本各1 件附卷可稽（見本院卷第79頁、第
    67頁），則乙○○在法院判決確認其與上訴人間監察人之委
    任關係不存在之前，其仍為上訴人公司之監察人。則被上訴
    人列乙○○為上訴人公司之法定代理人以進行訴訟，非屬無
    據，合先敘明。
乙、實體方面：
一、被上訴人起訴主張：訴外人匯達投資股份有限公司（下稱匯
    達公司）為上訴人公司之法人股東，被上訴人前由匯達公司
    派任上訴人公司之法人股東代表，並經推選為上訴人公司之
    董事，惟被上訴人於90年10月17日，向匯達公司及上訴人公
    司辭任該公司派任上訴人公司之董事一職，應喪失上訴人之
    董事身分，被上訴人與上訴人公司間之董事委任關係，已不
    存在。上訴人公司雖經主管機關公告廢止登記，惟依公司法
    第26條之1 準用同法第24條、第25條、第26條規定，上訴人
    公司應行清算，且於清算範圍視為尚未廢止，依法仍得為訴
    訟當事人。另上訴人公司未向主管機關辦理董事之變更登記
    ，致兩造間之委任關係是否存在陷於不明確之危險，為此請
    求確認被上訴人與上訴人間之董事委任關係不存在等語。
二、上訴人則以：被上訴人主張乙○○係上訴人之法定代理人，
    則被上訴人向上訴人提出辭任書，自應向乙○○提出，然乙
    ○○並未收受被上訴人之辭任書，被上訴人未舉證證明其有
    交付辭任書予上訴人或乙○○之事實。又辭任書所載日期為
    90年10月17日，果若無訛，為何未請求上訴人公司為變更登
    記，而於4 年後始提起本件確認之訴，該辭任書是否確於90
    年10月17日作成，亦有疑問，是被上訴人之請求並無理由。
    另被上訴人提出辭任書時，上訴人公司已經廢止，全體董事
    為清算人，應由清算人代表上訴人公司執行職務，被上訴人
    之辭任書應向全體清算人為意思表示等語，資為抗辯。
三、原審為被上訴人勝訴之判決，上訴人不服，提起上訴，並聲
    明：（一）原判決廢棄。（二）被上訴人在第一審之訴駁回
    。被上訴人則答辯聲明：上訴駁回。
四、兩造不爭執之事實（見本院95年3 月6 日準備程序筆錄）：
    訴外人匯達公司為上訴人公司之法人股東，被上訴人則為匯
    達公司派任上訴人公司之法人股東代表，並經推選為上訴人
    公司之董事。
五、本件經本院依民事訴訟法第270 條之1 第1 項第3 款之規定
    ，與兩造整理並協議簡化爭點（見本院95年3月6日準備程序
    筆錄）為：
（一）被上訴人有無向上訴人為辭任董事之意思表示？
（二）被上訴人提出之辭任書，有無送達上訴人或乙○○而生終
      止董事委任關係之效力？
六、茲就兩造之爭點分述如下：
（一）經查：被上訴人主張其於90年10月17日向上訴人公司提出
      辭任書，請辭匯達公司派駐上訴人公司法人董事代表之職
      務；上訴人則否認被上訴人曾向其提出辭任書。經本院依
      被上訴人聲請傳喚證人丁○○到庭證稱：「辭任書是我打
      的，匯豐公司出事後沒有員工，所以他們的大股東希望我
      出來幫他們作一些善後的工作，那時的法人董事匯達公司
      派駐在匯豐公司的三席董事是我們重新召開股東會，匯達
      公司還是三席董事和一席監察人派駐在匯豐公司，三席董
      事的法人代表及一席監察人法人代表都是我去幫他找人來
      擔任，甲○○就是我幫他找來擔任董事的，甲○○原來同
      意我擔任董事，但是匯豐證券出事後，在市場上形象太差
      ，甲○○上任後不久就辭任董事，她請我幫她打一份辭任
      書，我打好後有當面請她來我公司蓋章，甲○○蓋完章後
      ，我有交給那時的董事長丙○○；我是當天拿給丙○○，
      地點是在匯豐或是在我的辦公室我不太確定」等語（見本
      院卷第56頁），證人丁○○既已於90年10月17日將被上訴
      人之辭任書於作成當日交予上訴人公司當時之董事長丙○
      ○，則被上訴人辭任之意思表示已送達上訴人公司，而生
      終止董事委任關係之效力。是上訴人所稱未收受辭任書云
      云，即不足採。
（二）按董事與公司間之訴訟應以監察人為公司之訴訟上法定代
      理人，公司法第213 條固定有明文，惟此係指董事與公司
      間進行訴訟而言，至董事向公司為終止委任契約之意思表
      示時，仍應以董事長為公司之代表人，而非監察人。本件
      被上訴人主張其於90年10月17日將辭任書交由丁○○轉交
      予上訴人公司當時之董事長丙○○，已如前述，則被上訴
      人為意思表示之對象於法並無不合。上訴人主張被上訴人
      之辭任書應交予監察人乙○○云云，尚非有據。
（三）次查：上訴人公司係於91年9 月24日廢止，有上訴人公司
      基本資料查詢表在卷可證（見原審卷第17頁）；而被上訴
      人係於90年10月17日辭任，亦有辭任書一紙附卷可稽（見
      原審卷第8 頁之辭任書、本院卷第56頁丁○○之證詞），
      顯見被上訴人提出辭任係在上訴人公司廢止之前。是上訴
      人主張被上訴人之辭任係在上訴人公司廢止後，其辭任之
      意思表示應向上訴人之清算人即全體董事為之始生效力云
      云，委無可採。
（四）又董事與公司間之委任契約，任一方當事人均得隨時任意
      終止之，董事終止委任契約之意思表示在提出於公司時即
      生終止之效力，無須公司之同意，公司是否即為變更之登
      記，對於委任效力之終止，亦不生影響。是本件被上訴人
      辭任上訴人公司法人董事代表之意思表示於到達上訴人時
      即生辭職與終止委任契約之效力，不須上訴人公司之同意
      ，亦不以辦理公司變更登記為條件。且被上訴人既已辭去
      董事職位，自亦無從干涉被上訴人公司辦理公司變更登記
      之事務。則上訴人主張被上訴人遲未請求上訴人公司為變
      更登記，而於4 年後始提起本件確認之訴，其請求無理由
      云云，亦不足採。
七、綜上所述，被上訴人請求確認其與上訴人間董事之委任關係
    不存在，應予准許。原審為被上訴人勝訴之判決，並無不合
    。上訴意旨指摘原判決不當，求予廢棄改判，為無理由，應
    予駁回。
據上論結，本件上訴為無理由，依民事訴訟法第449 條第1 項、
第78條，判決如主文。
中    華    民    國    95    年    6    月    27    日
                  民事第四庭  審判長法  官  張劍男
                                    法  官  郭松濤
                                    法  官  丁蓓蓓
正本係照原本作成。
如不服本判決，應於收受送達後20日內向本院提出上訴書狀，其
未表明上訴理由者，應於提出上訴後20日內向本院補提理由書狀
（均須按他造當事人之人數附繕本）上訴時應提出委任律師或具
有律師資格之人之委任狀；委任有律師資格者，另應附具律師資
格證書及釋明委任人與受任人有民事訴訟法第466條之1第1項但
書或第2項（詳附註）所定關係之釋明文書影本。
中    華    民    國    95    年    6     月    27    日
                                    書記官  張淑芬
附註：
民事訴訟法第466條之1（第1項、第2項）：
對於第二審判決上訴，上訴人應委任律師為訴訟代理人。但上訴
人或其他法定代理人具有律師資格者，不在此限。
上訴人之配偶、三親等內之血親、二親等內之姻親，或上訴人為
法人、中央或地方機關時，其所屬專任人員具有律師資格並經法
院認為適當者，亦得為第三審訴訟代理人。


司法院資訊處製作；財團法人民間司法改革基金會備份。
